臺灣高等法院民事判決　　　　　　　　 94年度上易字第373號
上　訴　人　甲○○
訴訟代理人　呂嘉祥
複代理人　　李建明
被上訴人　　乙○○（民國86年7月30日出生）
法定代理人　陳發
　　　　　　吳玉美
上列當事人間請求侵權行為損害賠償事件，上訴人對於中華民國
94年3月8日臺灣板橋地方法院93年度訴字第1409號第一審判決提
起上訴，本院於94年9月6日言詞辯論終結，判決如下：
    主  文
原判決關於命上訴人給付超過新台幣貳拾萬伍仟參佰伍拾伍元本
息部分，及該部分假執行之宣告均廢棄。
上開廢棄部分，被上訴人在第一審之訴及假執行之聲請均駁回。
其餘上訴駁回。
第二審訴訟費用由上訴人負擔。
    事實及理由
一、被上訴人主張：上訴人於民國92年6月27日下午4時30分許，
    駕駛車號HF-1479號自用小客車，沿台北縣蘆洲市○○街35
    巷由南往北方向行駛，行經民義街35巷與民權路121巷口時
    ，因未注意車前狀況，撞及由訴外人周美吟所騎乘，沿民權
    路121巷由西向東行駛，並附載被上訴人及訴外人王念琴、
    王寧瑄之機車，致機車倒地（下稱系爭車禍），造成被上訴
    人受有右踝裂傷、右膝右眉擦挫傷、脛骨骨折、骨盆傾斜、
    右膝瘀青暨右側脛骨斷裂骨折等傷害。上訴人與訴外人周美
    吟就系爭車禍之發生同有過失，過失比例分別為3比7，依侵
    權行為法律關係，上訴人應賠償被上訴人因此所受之損害。
    而被上訴人因系爭車禍受傷，受有醫療費用新台幣（下同）
    1萬3,910元、就醫車資3萬9,240元、看護費用6萬4,700元，
    及精神上痛苦之損害。而被上訴人於系爭車禍發生時年紀尚
    小，因系爭車禍造成骨盆傾斜，右腳跛行，迄今仍須持續復
    健治療，前數個月甚至需母親每日至校抱其上洗手間，行動
    不便，小小年紀即多次往返醫院間，造成其身心無法抹滅之
    傷害，雖經長期復健，惟仍無法回復原來狀況，對幼小之被
    上訴人實已造成其一生之遺憾，因此請求60萬元精神上損害
    賠償。為此，基於民法第184條等規定，請求上訴人賠償被
    上訴人21萬5,355元。並聲明上訴駁回。（被上訴人在原審
    原請求上訴人賠償被上訴人118萬8,160元，經原審判決認定
    被上訴人因系爭車禍受傷，受有醫療費用1萬3,910元、就醫
    車資3萬9,240元、看護費用6萬4,700元及精神損害慰藉金60
    萬元之損害，被上訴人之使用人即訴外人周美吟就系爭車禍
    與有10分之7過失，經過失相抵後，上訴人應賠償被上訴人
    21萬5,355元，而判命上訴人賠償上開金額本息，並駁回被
    上訴人其餘之訴。被上訴人就其原主張超逾上開範圍之損害
    受敗訴判決部分，未聲明不服，不在本院審理範圍。）
二、上訴人則以：對於系爭車禍造成被上訴人受傷，上訴人為有
    過失、上訴人之過失比例為10分之3，及被上訴人受傷後，
    受有醫療費用1萬3,910元、就醫車資3萬9,240元、看護費用
    6萬4,700元之損害均不爭執，惟被上訴人主張其受傷後精神
    損害賠償額為60萬元並不適當。被上訴人因系爭車禍所致骨
    折傷害，並非難癒之傷，僅需數月復健即可康復，亦不影響
    其活動能力，是60萬元之慰撫金請求過高等語資為抗辯。並
    上訴聲明：(一)原判決不利上訴人部分廢棄。(二)上開廢棄部分
    ，駁回被上訴人在第一審之訴及假執行之聲請。
三、被上訴人主張上訴人於92年6月27日下午4時30分許，駕駛車
    號HF-1479號自用小客車，沿台北縣蘆洲市○○街35巷由南
    往北方向行駛，行至民義街35巷與民權路121巷口時，撞及
    訴外人周美吟所騎乘，沿同市○○路121巷由西向東行駛，
    附載被上訴人及訴外人王念琴、王寧瑄之機車，發生交通事
    故，致周美吟機車倒地，造成乘坐於機車後座之被上訴人受
    有右踝裂傷、右膝右眉擦挫傷、脛骨骨折、骨盆傾斜、右膝
    瘀青暨右側脛骨斷裂骨折等傷害，上訴人就車禍發生有過失
    ，並與訴外人周美吟分別負10分之3、10分之7之過失責任。
    被上訴人因此受有醫療費用1萬3,910元、就醫車資3萬9,240
    元、看護費用6萬4,700元之損害，及精神受有痛苦等事實，
    為上訴人所不爭執，並有被上訴人受傷診斷證明書、醫藥費
    收據、計程車費收據及馬偕紀念醫院函等為證，自堪信為真
    實。
四、按因故意或過失，不法侵害他人之權利者，負損害賠償責任
    。不法侵害他人之身體或健康者，對於被害人因此喪失或減
    少勞動能力或增加生活上之需要時，應負損害賠償責任。不
    法侵害他人之身體、健康、名譽、自由、信用、隱私、貞操
    ，或不法侵害其他人格法益而情節重大者，被害人雖非財產
    上之損害，亦得請求賠償相當之金額。民法第184條第1項前
    段、第193條第1項、第195條第1項前段分別定有明文。本件
    被上訴人因系爭車禍受傷，因此受有醫療費用1萬3,910元、
    就醫車資3萬9,240元、及看護費用6萬4,700元之損害，已如
    前述，且上訴人過失行為與被上訴人所受傷害間，有相當因
    果關係，揆諸首開法條規定，被上訴人主張上訴人應賠償其
    所受上開金額之醫療費用、就醫車資及看護費用等損害，即
    非無據。查被上訴人因系爭車禍傷害，精神受有痛苦，前亦
    述明。茲審酌被上訴人受傷時年僅六歲，為正值活潑好動學
    齡之女童，因系爭車禍造成右踝裂傷、右膝右眉擦挫傷、脛
    骨骨折、骨盆傾斜、右膝瘀青暨右側脛骨斷裂骨折等傷害，
    對其身心造成無法抹滅之傷害，且為治療復原，系爭車禍迄
    今已逾二年，被上訴人經長期不斷定期門診、復健，迄仍殘
    存右脛骨外旋五度、骨盆傾斜、右小腿轉位及跛行，宜再繼
    續門診追蹤治療（參見本院卷第46、51頁診斷證明書），其
    精神上受有極大之痛苦；及被上訴人車禍時為無經濟能力之
    學童，上訴人為高中畢業，現待業中，名下有一20餘坪公寓
    及有兩名幼小子女需撫養等一切情狀，認被上訴人請求其精
    神上損害賠償60萬元，尚屬合理。綜上，被上訴人所受損失
    金額合計為71萬7,850元（13,910＋39,240＋64,700＋600,0
    00＝717,850）。
五、民法第217條明文規定「損害之發生或擴大，被害人與有過
    失者，法院得減輕賠償金額，或免除之。重大之損害原因，
    為債務人所不及知，而被害人不預促其注意或怠於避免或減
    少損害者，為與有過失。前二項之規定，於被害人之代理人
    或使用人與有過失者，準用之。」，本件系爭車禍發生時，
    被上訴人係乘坐訴外人周美吟之機車，前述甚明，則訴外人
    周美吟為被上訴人之使用人，周美吟之過失，應視為被上訴
    人之過失，有過失相抵原則之適用，而周美吟之過失比例為
    10分之7，上訴人之過失比例為10分之3，經過失相抵後，上
    訴人應賠償被上訴人之金額為21萬5,355元（717,850×0.3=
    215,355）。惟上訴人於起訴前已賠償被上訴人1萬元，業據
    被上訴人自承在卷，是被上訴人得請求上訴人再給付之賠償
    額為20萬5,355元。
六、綜上所述，被上訴人本於侵權行為損害賠償法律關係，請求
    上訴人給付21萬5,355元及自起訴狀繕本送達翌日（即93年3
    月13日）起至清償日止，按年息百分之五計算之利息，其中
    20萬5,355元本息部分為有理由，應予准許，超逾部分（即1
    萬元本息部分）已經獲償，該部分請求自應駁回。原審就超
    過上開應准許部分，為上訴人敗訴之判決，並為假執行之宣
    告，自有未洽，上訴意旨就此部分指摘原判決不當，求予廢
    棄改判，為有理由。至於上開應准許部分，原審判命上訴人
    給付，並為假執行之宣告，核無違誤，上訴意旨，就此部分
    ，仍執陳詞，指摘原判決不當，求予廢棄，為無理由，應駁
    回其上訴。
七、兩造其餘之攻擊或防禦方法及未經援用之證據，經本院審酌
    後，認為均不足以影響本判決前述審認結果，爰不逐予論駁
    ，併此敘明。
八、據上論結，本件上訴為一部有理由，一部無理由，依民事訴
    訟法第450條、第449條第1項、第79條，判決如主文。
中　　華　　民　　國　　94　　年　　9　　月　　20　　日
                  民事第十四庭審判長法　官  劉靜嫻
                                    法　官　陳昆煇
　　　　　　　　　　　      　　　　法　官　李錦美
正本係照原本作成。
不得上訴。
中　　華　　民　　國　　94　　年　　9 　　月　　20　　日
                                    書記官  李卓英
